【裁判字號】    99,交聲,1416
【裁判日期】    990330
【裁判案由】    聲明異議
【裁判全文】
臺灣臺中地方法院交通事件裁定        99年度交聲字第1416號
原處分機關  交通部公路總局臺中區監理所
異  議  人
即受處分人  甲○○
上列受處分人因違反道路交通管理處罰條例案件，對於交通部公
路總局臺中區監理所九十九年三月九日所為之處分（中監違字第
裁六０─ＧＦ0000000號裁決書）聲明異議，本院裁定如
下：
    主  文
原處分關於吊扣駕駛執照拾貳個月部分撤銷。
甲○○汽車駕駛人駕駛汽車，經測定酒精濃度超過規定標準，吊
扣普通小型車駕駛執照拾貳個月。
    理  由
一、原處分機關交通部公路總局臺中區監理所（下稱原處分機關
    ）略以：受處分人即異議人（下稱受處分人）甲○○駕駛車
    牌號碼０五八三－ＨＰ號自用一般小客車，於民國九十九年
    二月一日二十二時五十六分許，在臺中市○○路與篤行路口
    處因「酒後駕車，經酒精濃度測試之測定值每公升零點六三
    毫克」之違規，為臺中市警察局第二分局員警以中市警交字
    第ＧＦ0000000號違反道路交通管理事件通知單舉發
    。受處分人於前揭時間、地點被舉發違規事實，係違反道路
    交通管理處罰條例第三十五條第一項第一款規定，原處分機
    關於九十九年三月九日以中監違字第裁六０─ＧＦ0000
    000號裁決書裁處受處分人吊扣汽車駕駛執照十二個月（
    受處分人領有普通大貨車駕駛執照），施以道路安全講習（
    本案罰鍰俟緩起訴期滿後再予以裁決）。受處分人僅就吊扣
    汽車駕駛執照十二個月部分不服，遂於九十九年三月九日具
    狀聲明異議。按汽車駕駛人，駕駛汽車經測試檢定酒精濃度
    超過規定標準者，處新臺幣一萬五千以上六萬元以下罰鍰及
    吊扣其駕駛執照一年，道路交通管理處罰條例第三十五條第
    一項第一款定有明文。汽車駕駛人因違反道路交通管理處罰
    條例第三十五條規定受吊扣駕駛執照處分，如無當時駕駛車
    種之駕駛執照，仍應吊扣其持有其他車種之駕駛執照，主要
    係考量其違規行為對道路交通秩序之維持及道路交通安全已
    生較大影響，基於一人一照之原則，故吊扣其持有之駕駛執
    照，以限制其繼續駕車行駛道路之權利，係屬駕駛行為之限
    制，非因其駕駛車類不同而有所差異等語。
二、本件受處分人甲○○聲明異議意旨略以：受處分人因酒駕案
    件須被吊扣駕照，但受處分人的駕照是普通大貨車，而酒駕
    當時是駕駛自小客車違規，若吊扣普通大貨車駕照，將對受
    處分人的生計有甚大影響，爰此，提起聲明異議，請求免於
    吊扣普通大貨車駕照，並准予吊扣自小客車駕照等語。
三、經查：
（一）按汽車（包括機器腳踏車）駕駛人飲用酒類或其他類似物
      後其吐氣所含酒精濃度超過每公升○點二五毫克或血液中
      酒精濃度超過百分之○點○五以上者，不得駕車，道路交
      通安全規則第一百十四條第二款定有明文。又汽車駕駛人
      ，駕駛汽車經測試檢定有酒精濃度超過規定標準者，處新
      臺幣一萬五千以上六萬元以下罰鍰，並當場移置保管該汽
      車及「吊扣」其駕駛執照一年，道路交通管理處罰條例第
      三十五條第一項第一款亦有明定。
（二）而汽車駕駛人取得同種類（即汽車或機車）高一級之駕駛
      資格者，基於一人一照（汽車駕駛執照或機車駕駛執照）
      原則，應繳回駕駛執照，以換發高於原等級之駕駛執照，
      並依道路交通安全規則第六十一條第一項之規定，得駕駛
      低於其駕駛執照等級之各級車輛，是一人同時持有二有效
      之同種類（汽車或機車）駕駛執照者尚無可能。故違規遭
      吊扣駕駛執照者，則吊扣其該違規種類車輛所持用之駕駛
      執照，基於前揭換發駕駛執照之說明，亦僅以單一駕駛執
      照可供吊扣，尚非違規者得同時存有同種類多等級駕駛執
      照援為吊扣之情形，合先敘明。
（三）另按修正前之道路交通管理處罰條例第六十八條固規定：
      「汽車駕駛人，因違反本條例及道路交通安全規則之規定
      ，受吊扣或吊銷駕駛執照處分時，吊扣或吊銷其持有各級
      車類之駕駛執照」，惟此條文業於九十四年十二月十四日
      修正為：「汽車駕駛人，因違反本條例及道路交通安全規
      則之規定，受吊銷駕駛執照處分時，吊銷其持有各級車類
      之駕駛執照。」，此條文修正之原因乃係舊法將違法或違
      規駕駛人所持有各級車類之駕駛執照一併吊扣或吊銷失之
      苛酷，影響人民工作及生活甚鉅，故依修正後道路交通管
      理處罰條例第六十八條之規定，受「吊扣」駕駛執照處分
      時，不再吊扣其持有各級車類之駕駛執照，僅於受「吊銷
      」駕駛執照處分時，始吊銷其持有各級車類之駕駛執照，
      而限縮原條文之適用範圍。此新修正條文，經總統於九十
      四年十二月十四日以華總一義字第○九四○○一九九三二
      一號令修正公布，並經行政院於九十五年二月二十七日以
      院臺交字第○九五○○八二八九八號令發布定九十五年三
      月一日起施行。是本件受處分人於九十九年二月一日違規
      時，上開新修正之道路交通管理處罰條例第六十八條業已
      生效施行，自應適用修正後之規定。
（四）查本件受處分人持普通大貨車駕駛執照，駕駛自用一般小
      客車時經呼氣檢測酒精濃度超過規定標準之違規事實，為
      受處分人所不爭執，復有臺中縣警察局舉發違反道路交通
      管理事件通知單影本（單號：中市警交字第ＧＦ0000
      000號）、原處分機關九十九年三月九日中監違字第裁
      六０－ＧＦ0000000號裁決書影本在卷可參，足證
      受處分人上開酒後駕車違規事實已明，堪以認定。是依前
      述，受處分人依法所受之處分應為限制其駕駛自用小客車
      之權利，而非限制受處分人駕駛普通大貨車之權利，然原
      處分機關竟吊扣受處分人之普通大貨車駕駛執照，顯有誤
      會，且此舉無異剝奪受處分人駕駛普通大貨車之權利，對
      受處分人之工作權造成極大之損害，復與現行之道路交通
      管理處罰條例第六十八條之規定未合，故受處分人之異議
      理由，自屬可採。至於公路機關因汽車駕駛人取得高一級
      車類之駕駛資格者，應換發駕駛執照，並准其駕駛較低級
      車類之車輛，且於實務上僅逐級核給汽車駕駛執照一張，
      致持有普通大貨車駕駛執照者，因駕駛普通小型車違規，
      而須吊扣小型車普通駕駛執照時，產生技術層面之困難，
      惟行政機關本應因應法令之變更，而精進其行政執行成效
      ，斷不得因技術層面之困難，為求行政上之便利而置相關
      法令於不顧，甚或逾越比例原則，逕吊扣其持有各級車類
      之駕駛執照，侵害受處分人之工作權，是此技術層面之問
      題，要難據為原處分並無不當之理由，而苛求受處分人容
      忍，併此敘明。
四、綜上所述，本件受處分人駕駛自用一般小客車時酒精濃度超
    過規定標準之違規行為，事證明確，足堪認定，原處分機關
    裁處吊扣受處分人普通大貨車駕駛執照一年之裁罰部分，因
    受處分人本件係駕駛自用一般小客車違規，且受處分人未領
    有自用一般小客車駕駛執照，而無從予以吊扣；依新修正之
    道路交通管理處罰條例第六十八條規定，尚不得吊扣其現尚
    有效之其他各級駕駛執照，原處分機關未審酌新修正之法律
    規定，於作成吊扣受處分人駕駛執照之處分時，未就所應吊
    扣之駕駛執照種類明確指示，尚有可議，本件受處分人前開
    異議，尚非無據，原處分機關未審酌及此，逕為裁罰，即難
    認為允當，此部分異議為有理由，爰為撤銷之諭知，並就該
    撤銷部分改諭知如主文第二項所示之處罰。另原處分關於道
    安講習部分，受處分人就此部分並未聲明異議，本院自無庸
    審酌，併此敘明。
五、據上論斷，應依道路交通管理處罰條例第八十七條第二項，
    道路交通案件處理辦法第二十條規定，裁定如主文。
中    華    民    國    99    年    3     月    30    日
                  交通法庭    法  官  周玉蘭
以上正本證明與原本無異。
如不服本裁定應於送達後5日內向本院提出抗告狀(應附繕本)並
敘述抗告之理由。
                              書記官  黃泰能
中    華    民    國    99    年    3     月    30    日

司法院資訊處製作；財團法人民間司法改革基金會備份。
